臺灣彰化地方法院民事判決　　　　　　　 100年度親字第41號
原　　　告　蔣府家
　　　　　　蔣靜宜
被　　　告　謝錦東
　　　　　　謝麗寬
上列當事人間請求確認親子關係存在事件，業經本院於中華民國
100年8月10日言詞辯論終結，茲判決如下：
    主      文
確認原告蔣府家、蔣靜宜與被告謝錦東、謝麗寬之被繼承人謝錦
盛（男、民國○○年○月○日生、國民身分證統一編號：Ｚ000
000000號、民國一百年三月三十日死亡）間之親子關係存在。
訴訟費用新臺幣參仟元由被告負擔。
    事實及理由
一、本件被告謝錦東、謝麗寬均經合法通知，未於言詞辯論期日
    到場，核無民事訴訟法第386條所列各款情形，爰依原告之
    聲請，由其一造辯論而為判決。
二、原告起訴主張略以：原告蔣府家、蔣靜宜乃原告之母蔣美雲
    與謝錦盛二人於民國（下同）74年間至79年間同居時所生，
    原告二人自幼亦均與生父謝錦盛同住，並由蔣美雲與謝錦盛
    二人共同撫養。惟因謝錦盛遊手好閒，經濟均賴父母家人援
    助，且愛好賭博，故蔣美雲始終未與謝錦盛辦理結婚，二人
    並於原告蔣府家4歲、蔣靜宜2歲之際分手，未再同居。分手
    後原告二人先由生父謝錦盛帶回家中扶養，後因謝錦盛染上
    毒癮，蔣美雲乃將原告二人帶回娘家扶養。嗣因蔣美雲未與
    謝錦盛辦理結婚，因此遲遲均未將原告二人辦理戶籍登記，
    直至原告蔣府家年近7歲將上小學之際，蔣美雲才為原告二
    人辦理戶籍登記，惟因辦理戶籍登記時，蔣美雲已久未與謝
    錦盛聯繫，二人又未辦理結婚，故原告二人戶籍父親欄上之
    登載乃保留空白。原告蔣府家、蔣靜宜確為謝錦盛與蔣美雲
    生育之子女，此親生子女事實除有生父謝錦盛自小撫育原告
    二人之事實證明外；另原告蔣府家出生第12天，即由生父謝
    錦盛及其祖父謝德祿二人共同主持為蔣府家之出生宴客親友
    ；再謝錦盛父親謝德祿死亡出殯儀式時，係由原告蔣府家以
    謝錦盛長子身分擔任謝德祿長孫捧斗（台語）；又生父謝錦
    盛過世出殯時，謝家所印刷之訃聞即明白記載孝男府家（即
    原告蔣府家）、孝女靜宜（即原告蔣靜宜），由上開事實再
    再可證實原告蔣府家及蔣靜宜二人其生父確實為謝錦盛。另
    原告生父謝錦盛於100年4月8日過世前，曾數次央請其好友
    陳煒鑫找尋原告蔣府家及蔣靜宜二人，更曾委託其好友陳杉
    泰代為轉交遺物於長子即原告蔣府家，謝錦盛在生時，均有
    明確向陳煒鑫及陳杉泰二人表明原告蔣府家及蔣靜宜二人為
    謝錦盛之親生子女，並希望能在過世前能見到原告二人一面
    ，惟因當時原告蔣府家遠赴台北工作，陳煒鑫無從連繫原告
    蔣府家及蔣靜宜，惜至謝錦盛死後，陳煒鑫才前往警局派出
    所央請代為找尋蔣府家、蔣靜宜及蔣美雲之電話，後由警員
    協助，才找到蔣美雲娘家之電話，並在派出所以電話聯繫蔣
    美雲，再輾轉聯繫蔣府家及蔣靜宜二人，原告二人才匆匆返
    回彰化奔喪。茲因謝錦盛生前未及依法為原告二人辦理認領
    登記，致原告二人迄今無法認祖歸宗，戶口名簿上生父欄為
    空白，為使身分關係明確，使原告蔣府家及蔣靜宜二人認祖
    歸宗，並在戶籍上改姓為謝，以達生父謝錦盛之遺願，本件
    顯有確認原告與被繼承人謝錦盛間親子關係存在之必要，爰
    依法以被繼承人謝錦盛之繼承人謝錦東及謝麗寬二人為被告
    提起本件訴訟等語。並聲明如主文所示。
三、被告未於言詞辯論期日到場，亦未提出書狀作何聲明或陳述
    。
四、本院得心證之理由：
  (一)按依民事訴訟法第247條第1項、第2項規定確認法律關係之
    訴，非原告有即受確認判決之法律上利益者，不得提起之；
    確認證書真偽或為法律關係基礎事實存否之訴，亦同。前項
    確認法律關係基礎事實存否之訴，以原告不能提起他訴訟者
    為限。復按現行民事訴訟法中親子關係事件之規定，雖未定
    有確認親子關係訴訟之類型，但親子關係存否，不僅涉及相
    關當事人身份關係之確定，同時對於例如親權、扶養、法定
    代理甚至繼承等法律關係之成立或存在與否，皆產生重要之
    關連，是以親子關係存在與否之確定，所牽涉者並非僅係單
    純之法律事實，同時本類訴訟之標的即為身份上法律關係存
    否之確認，向來學說及實務上之見解亦皆承認親子間身份關
    係可以作為確認訴訟之標的，並將此種訴訟解為人事訴訟之
    一種，其程序，應準用（或類推適用）關於親子關係程序之
    規定。本件原告主張為被告之被繼承人謝錦盛之非婚生子女
    ，自幼曾受謝錦盛撫育，因視同認領而為謝錦盛之婚生子女
    之身分，惟謝錦盛亡故後，原告蔣府家、蔣靜宜等之戶籍登
    記生父欄為空白，致原告是否為已故謝錦盛之子女處於不安
    之狀態，且依戶籍法規定，亦難由原告與認領者謝錦盛之繼
    承人協同辦理即可逕行登記，則原告對被告等提起本件確認
    親子關係存在之訴，應認有即受確認判決之法律上利益。另
    查謝錦盛至死亡，並無婚姻關係，其父謝德祿、母謝蕭榮亦
    均先其而歿，僅有被告2名手足乙節，並有原告提出謝錦盛
    之繼承系統表、戶籍謄本在卷可憑，被告2人為已歿之謝錦
    盛之繼承人亦可確定，是原告以彼等為被告訴請確認與謝錦
    盛間親子關係存在，當事人亦屬適格。
  (二)原告主張其係生母蔣美雲自被告等之被繼承人謝錦盛受胎所
    生，且曾受謝錦盛撫育，已視為認領；又謝錦盛父親謝德祿
    死亡出殯儀式時，係由原告蔣府家以謝錦盛長子身分擔任謝
    德祿長孫捧斗（台語），謝錦盛過世出殯時，謝家所印刷之
    訃聞即明白記載孝男府家（即原告蔣府家）、孝女靜宜（即
    原告蔣靜宜）等情，業據原告提出戶籍謄本、被繼承人謝錦
    盛繼承系統表、謝錦盛訃聞正本等件為證，且本院依原告聲
    請傳喚證人蔣振瓊（原告之外祖父）到庭證稱：謝錦盛確是
    原告之生父，當初因未與原告生母結婚，故未入戶口直接冠
    母姓；原告2人都是在謝錦盛家出生，並皆曾謝錦盛同住過
    ，後來原告之生父母分手，原告之母攜原告回娘家，但原告
    與生父謝錦盛間仍有往來等語（詳本院100年6月22日言詞辯
    論筆錄）；證人陳國賢證稱：原告2人自小即與謝錦盛生得
    相像，原告2人幼時與其生母及謝錦盛同住，伊母親與謝錦
    盛同住三合院住宅，伊返家探視母親時常見到謝錦盛與原告
    2人同進同出；謝錦盛去世時，伊有見到原告2人前去守靈、
    送殯，並由原告蔣府家捧斗等語（同上言詞辯論筆錄）；證
    人陳煒鑫到庭證稱：伊與謝錦盛是同祖先的親戚，以前與謝
    錦盛比鄰而居，伊知道原告2人都是在謝錦盛的住處出生，
    並與謝錦盛及原告母親在該處住了好幾年，後來因為原告的
    母親與謝錦盛的感情生變而分開，原告2人由其母親帶走，
    但年節時均有聯絡，謝錦盛過世時，伊一時找不到原告，而
    到派出所請求協助尋得原告2人出面料理謝錦盛之後事等語
    （同上言詞辯論筆錄）；證人陳杉泰證稱：伊與謝錦盛生前
    是至交，謝錦盛曾明確表示原告2人都是他的子女，（今年
    ）過年後，謝錦盛身體不好，跟伊說他已經活不久了，要讓
    孩子認祖歸宗，但尚未辦妥，即已過世等語（同上言詞辯論
    筆錄）等語明確，另經原告之生母蔣美雲到庭證述：謝錦盛
    確是原告2人的生父，原告出生後亦曾受其撫育等語在卷（
    參本院100年8月10日言詞辯論筆錄），查，證人蔣振瓊、蔣
    美雲分係原告之外祖父、生母，證人陳國賢、陳煒鑫、陳杉
    泰或係謝錦盛之親戚或友人，若無親身經歷，應無捏造為上
    開證詞，是彼等上開證言均屬可採，原告前開主張信屬真實
    。
  (三)按非婚生子女經生父認領者，視為婚生子女，其經生父撫育
    者，視為認領，民法第1065條第1項定有明文。且非婚生子
    女經生父撫育者，並不限於教養，祗須有撫育之事實，即應
    視為認領；非婚生子女如有經其生父撫育之事實，即足以發
    生認領之效力，其撫育時間之久暫與認領效力之發生無關（
    司法院院字第1125號解釋、最高法院85年度臺上字第9號判
    決意旨參照）；及非婚生子女曾經其生父撫育者，依民法第
    1065條第1項之規定，已因視為認領而取得婚生子女之身分
    ，如其身分又為生父之繼承人所否認，而有提起確認身分之
    訴之必要，即非不得對於該繼承人提起，不因生父已死亡而
    受影響（最高法院43年臺上字第1180號判例、70年度台上字
    第4778號判決參照）。本件，原告與已故之謝錦盛間確具父
    子之真實血緣關係，且謝錦盛生前亦有撫育原告之事實已如
    前述，是依民法第1065條第1項之規定，原告2人即應視為謝
    錦盛之婚生子女，惟原告之戶籍登記有關生父欄空白，致彼
    等間身分關係不明；被告經本院合法傳喚，均未到庭陳述意
    見，且依現行戶籍法規定，亦難由原告與認領者謝錦盛之繼
    承人協同辦理即可逕行登記，是足認原告提起本訴，請求確
    認與被告等之被繼承人謝錦盛間之親子關係存在，自有必要
    ，並有理由，應予准許。
五、訴訟費用負擔之依據：民事訴訟法第78條、第85條第1項前
    段。
中      華      民      國      100  年   8   月  17  日
                  家事法庭法官  法  官  簡燕子
以上正本係照原本作成
如不服本判決，應於判決送達後20日之不變期間內，向本院提出
上訴狀。
中    華    民    國   100    年    8     月    17    日
                                書記官  葉惠英